【裁判字號】    92,台上,2232
【裁判日期】    921016
【裁判案由】    返還股票
【裁判全文】
最高法院民事裁定                              九十二年度台上字第二二三二號
    上  訴  人  乙○○
    訴訟代理人  賴盛星律師
    被 上訴 人  甲○○
右當事人間請求返還股票事件，上訴人對於中華民國九十二年七月二十九日台灣高等
法院第二審判決（九十一年度重上字第一四四號），提起上訴，本院裁定如左：
    主  文
上訴駁回。
第三審訴訟費用由上訴人負擔。
    理  由
按對於第二審判決上訴，非以其違背法令為理由，不得為之。又提起上訴，上訴狀內
應記載上訴理由，表明原判決所違背之法令及其具體內容，暨依訴訟資料合於該違背
法令之具體事實。民事訴訟法第四百六十七條、第四百七十條第二項定有明文。而依
同法第四百六十八條規定，判決不適用法規或適用法規不當者，為違背法令；依同法
第四百六十九條規定，判決有該條所列各款情形之一者，為當然違背法令。是當事人
提起上訴，如依民事訴訟法第四百六十八條規定，以第二審判決有不適用法規或適用
法規不當為理由時，其上訴狀或理由書應表明該判決所違背之法令條項，或有關判例
、解釋字號，或成文法以外之習慣或法理等及其具體內容，暨係依何訴訟資料合於該
違背法令之具體事實；如以民事訴訟法第四百六十九條所列各款情形為理由時，其上
訴狀或理由書應表明該判決有合於各該條款之具體內容，及係依何訴訟資料合於該違
背法令之具體事實。上訴狀或理由書如未依上述方法表明，或其所表明者，顯與上開
法條規定不相合時，即難認為已合法表明上訴理由，其上訴自非合法。本件上訴人對
第二審判決提起上訴，係以：被上訴人於事實審從未主張民法第九百四十八條之善意
受讓之保護，原審竟認上訴人以系爭股票委由孫梅華向被上訴人借款質押予被上訴人
，其占有該股票應受善意受讓之保護，於法自屬有違，且與證人張隆發之證言不符等
云云，為其論據。惟查上訴人所陳上述理由，無非係就原審依取捨證據、認定事實之
職權行使所論斷：上訴人所經營之英智資訊股份有限公司（下稱英智公司）急需借款
，分別由上訴人及其公司會計孫梅華以系爭股票向被上訴人質押、借款，被上訴人再
將借款匯入英智公司之第一銀行天母分行、大安分行之帳戶。雖上訴人以被上訴人匯
進英智公司銀行帳戶之金額，均為其公司會計孫梅華提領轉存入其個人之銀行帳戶，
主張英智公司未向被上訴人借款及系爭股票係孫梅華所竊取，但為孫梅華所否認，並
據其於第一審法院另案八十九年度訴字第三三五○號孫芳碩與被上訴人間返還股票事
件審理中證稱，系爭股票係老闆在公司交給的，……是我們借錢拿去質押等語。上訴
人於該案審理時亦證稱：「如果按照借貸關係孫梅華拿股票去借款應該是質押」、「
孫梅華確實有去借錢給公司，但向誰借錢我不知道。」等語；再參諸系爭股票，除經
上訴人於股票背面之「出讓人」欄蓋章背書外，同時又有上訴人於「出讓人」欄蓋章
之過戶申請書、「委託人」欄蓋章之出賣委託書，而上訴人對於該等印文之真正，均
未爭執，為證人張隆發所證實，上訴人復未能舉證證明被上訴人所持有之系爭股票係
屬盜贓，足徵被上訴人之占有系爭股票，顯非盜贓、遺失物，而係善意受讓。上訴人
請求被上訴人返還系爭股票，於法尚非有據，不應准許等情，指摘其為不當，並就被
上訴人於第一審即以善意占有為辯（見一審卷四四頁），謂被上訴人未曾主張；另就
原審已論斷者，泛言為違法，而非表明該判決所違背之法令及其具體內容，暨依訴訟
資料合於該違背法令之具體事實，難認其已合法表明上訴理由。依首揭說明，應認其
上訴為不合法。
據上論結，本件上訴為不合法。依民事訴訟法第四百八十一條、第四百四十四條第一
項、第九十五條、第七十八條，裁定如主文。
中      華      民      國    九十二    年      十      月     十六     日
                              最高法院民事第七庭
                                  審判長法官  蘇  茂  秋
                                        法官  朱  建  男
                                        法官  蘇  達  志
                                        法官  沈  方  維
                                        法官  黃  秀  得
      右正本證明與原本無異
                                              書  記  官
中      華      民      國    九十二    年      十      月    二十八    日


司法院資訊處製作；財團法人民間司法改革基金會備份。
